【裁判字號】    96,交易,252
【裁判日期】    970125
【裁判案由】    過失傷害
【裁判全文】
臺灣板橋地方法院刑事判決             96年度交易字第252號
公  訴  人  臺灣板橋地方法院檢察署檢察官
被      告  丙○○
選任辯護人  陳德峰律師
上列被告因過失傷害案件，經檢察官提起公訴（95年度偵字第
22451號），本院判決如下：
    主  文
丙○○無罪。
    理  由
一、公訴意旨略以：丙○○於民國95年8 月7 日下午某時許，駕
    駛車牌號碼1178-FE 號之自小客車，沿臺北縣板橋市○○路
    ○  段往西方向行駛，於同日13時20分許，行經文化路2 段
    124 巷與松江街口 (起訴書誤載為「松江路口」)前 ，本應
    注意變換車道時，須先顯示方向燈光，並讓直行車先行，且
    依當時情形，無不能注意之情事，竟疏未注意及此，於靠左
    欲駛入內側車道時，適其左後方有甲○○騎乘車牌號碼P89-
    128 號之機車，見狀閃避不及而為丙○○所駕車輛碰撞後倒
    地，致甲○○遭左方楊國輝駕駛車牌號碼732-GD號大貨車之
    右後車輪輾過 (楊國輝過失傷害部分，業經檢察官為不起訴
    處分)， 而受有嚴重創傷併左下肢體巨大撕裂傷腹腔下出血
    、左腿撕裂傷、左臂撕裂傷、左側腎臟、膀胱破裂、雙側肺
    部嚴重氣胸血胸、腰椎靜脈破裂並大量後腹腔出血、乙狀結
    腸網膜破裂、骨盆骨折、右側股骨頸骨折、輕度肢障等重傷
    害，因認被告丙○○涉犯刑法第284 條第1 項後段過失致重
    傷害罪嫌。
二、按犯罪事實應依證據認定之，無證據不得認定犯罪事實；不
    能證明被告犯罪者，應諭知無罪之判決，刑事訴訟法第154
    條第2 項、第301 條第1 項分別定有明文。又所謂認定犯罪
    事實之證據，係足以認定被告確有犯罪行為之積極證據而言
    ，如未發現相當證據，或證據不足以證明，自不能以推測或
    擬制之方法，以為裁判之基礎（參照最高法院40年度台上字
    第86號判例意旨）。又告訴人之告訴，係以使被告受刑事訴
    追為目的，是其陳述是否與事實相符，仍應調查其他證據以
    資審認 (參照最高法院52年度台上字第1300號判例意旨)。
三、訊據被告丙○○固供承於上開時間，駕駛車牌號碼1178-FE
    號之自小客車，沿臺北縣板橋市○○路○ 段往臺北市方向行
    駛，而於行經上開路段與松江街之交叉路口時，聽聞汽車後
    方有不明巨響而下車查看，發現甲○○倒地受傷之事實，惟
    矢口否認有何肇事情事，辯稱：事故發生前不久，其駕車沿
    該路段最外側車道 (即自內側快車道起算之第三車道)行駛
    ，行經交叉路口現場時，因遇紅燈而暫停，當時其車道前方
    並無其他遇紅燈而暫停之車輛，待號誌轉換為綠燈並前行不
    久，時速不快，而尚未完全通過該交叉路口時，即聽到汽車
    後方有巨大聲響，其下車查看，發現告訴人已受傷倒地，當
    時並未變換車道，亦無任何過失等語。而公訴人認被告丙○○涉有上開罪嫌，無非以卷附臺北縣政府警察局海山分局交
    通事故調查報告表(一)、(二)、道路交通事故現場圖、現場照片
    50張及亞東紀念醫院95年8 月14日、95年10月12日診字第
    0950042764號、96年2 月24日診字第0960008175號乙種診斷
    證明書、中華民國身心障礙手冊影本及告訴人甲○○之指述
    為其論據。
四、經查：
  (一)被告丙○○於上開時間駕車沿臺北縣板橋市○○路○ 段往臺
    北市方向行駛，行經文化路2 段124 巷與松江街口前，適告
    訴人甲○○騎乘機車行駛在被告汽車之左後方，嗣因機車倒
    地，致甲○○遭楊國輝駕駛車牌號碼732-GD號大貨車輾過，
    受有嚴重創傷併左下肢體巨大撕裂傷、腹腔下出血、左腿撕
    裂傷、左臂撕裂傷、左側腎臟、膀胱破裂、雙側肺部嚴重挫
    傷併氣胸血胸、腰椎靜脈破裂併大量後腹腔出血、乙狀結腸
    網膜破裂、骨盆骨折、右側股骨頸骨折等重傷害而成輕度肢
    障之事實，有臺北縣政府警察局海山分局交通事故調查報告
    表(一)、(二)、道路交通事故現場圖、現場照片51張及亞東紀念
    醫院95年8 月14日、95年10月12日診字第0950042764號、96
    年2 月24日診字第096000 8175 號乙種診斷證明書、中華民
    國身心障礙手冊影本在卷足憑，告訴人於上開時、地因車禍
    事故受重傷一節，已堪認定。茲應審究者，係被告是否確有
    公訴人所指，於案發時因變換車道未顯示方向燈光，並讓直
    行車先行，致告訴人甲○○閃避不及而肇事故之事實。
  (二)被告丙○○於案發時係駕駛汽車，行經上開交叉路口時，原
    係行駛於最外側車道 (即自文化路內側快車道起算之第三車
    道)， 業經被告丙○○於偵審中迭次陳明，核與證人乙○○
    於審理中結證及證人丁○○於偵查中結證情節相符 (參見本
    院97年1 月11日審判筆錄第5 頁、偵查卷第104 頁)。 證人
    即告訴人甲○○雖於審理中結證稱，其與被告均同行駛於內
    側快車道起算之第二車道，惟參以告訴人所騎乘機車於事故
    發生後，係倒置於上開路段自內側快車道起算之第二、三車
    道之分道線附近，有上開交通事故調查報告表、道路交通事
    故現場圖、現場照片 (參見偵查卷第32至34頁)附 卷可參，
    如被告與告訴人均同行駛於內側快車道起算之第二車道，再
    依公訴人所指，告訴人機車係遭被告汽車於變換至內側車道
    時所擦撞，倒地後復遭楊國輝所駕大貨車輾過等情，則告訴
    人機車於事故發生後，應係倒置於上開路段自內側快車道起
    算之第一、二車道之分道線附近，方符常情，惟依肇事後現
    場車輛位置，卻與上情不符。足認告訴人所指上情，尚難採
    信，被告所陳及證人乙○○、丁○○所證情節，較屬可信。
  (三)被告辯稱其駕車行經現場交叉路口時，係沿最外側車道行駛
    ，因遇紅燈而暫停，該車道前方並無其他待停車輛，車輛往
    前行駛通過交叉路口時，速度不快，即聽聞後方有巨大聲響
    ，始下車查看，並未變換車道一節，核與證人乙○○證述情
    節相符 (參見本院97年1 月11日審判筆錄第4 頁)。 且本件
    事故發生後，被告汽車停放處與告訴人機車倒地處，僅距離
    約4.1 公尺，有上開交通事故調查報告表在卷足考，足認被
    告所辯當時車行速度不快一節，應屬可採。再以被告係駕車
    於肇事交叉路口暫停，待綠燈重行起步後，其前方既無其他
    車輛阻擋先行，衡情即無變換車道之必要，且證人丁○○於
    偵查中亦結證稱被告係一直行駛同一車道，並無變換車道之
    情事 (參見偵查卷第104 頁)， 則公訴人所指被告於擬變換
    車道時，未顯示方向燈光一節，即屬有疑。
  (四)再以告訴人甲○○係遭楊國輝所駕車牌號碼732-GD號大貨車
    之右後車輪輾過，而楊國輝所駕大貨車係行駛於自內側快車
    道起算之第二車道一節，復據證人丁○○於偵查中結證明確
     (參見偵查卷第104 頁)， 核與楊國輝於警詢調查中證述情
    節相符，並有上開交通事故調查報告表、道路交通事故現場
    圖在卷足考；而被告係駕車行駛於最外側車道一節，亦據認
    定如上，則縱依公訴人所指，係告訴人機車先撞及被告車輛
    而倒地後，再遭楊國輝所駕大貨車右後車輪輾過，則楊國輝
    所駕大貨車既行駛於第二車道，其於超越行駛於最外側車道
    之被告汽車時，兩車距離應甚接近，且衡情應係大貨車前輪
    部位已超越告訴人機車後，告訴人方倒地，始可能發生公訴
    人所指告訴人與被告汽車碰撞後，告訴人隨即遭楊國輝所駕
    大貨車右後車輪輾過之情形。準此，本件事故發生前，楊國
    輝駕駛大貨車於超車時既以近距離接近被告汽車，以大貨車
    車體之龐大，且於行進中每發出巨大震動或排氣聲響，周遭
    車輛極易察覺其接近，而小型汽車駕駛人往往避免於大貨車
    併排通過前變換車道至與大貨車同一車道，以免發生碰撞或
    追撞之危險，或避免遭大貨車跟隨在後而產生心理上之壓迫
    感，此乃一般具駕駛經驗者之常態；而證人乙○○於審理中
    ，亦證稱在事故發生前瞬間曾聽聞卡車排氣管聲響 (參見本
    院97年1 月11日審判筆錄第6 頁)， 衡情被告如欲變換車道
    至內側車道時，經由後照鏡或聽覺判斷，應查覺楊國輝駕駛
    大貨車自左方車道接近中，被告當時應不致採取變換車道之
    措施，否則將與楊國輝所駕大貨車發生擦撞或碰撞。故被告
    所辯，其於事故發生前未變換車道一節，應屬可採。
  (五)本件車禍經臺灣省臺北縣區車輛行車事故鑑定委員會鑑定結
    果，亦確認被告丙○○並無肇事責任，有北縣鑑字第095514
    1412號函在卷可查，亦足證無從認被告有何違反注意義務之
    情節。
  (六)被告既未變換車道，則公訴人所指被告本應注意變換車道時
    ，須先顯示方向燈光，並讓直行車先行，且依當時情形，無
    不能注意之情事等情，即無所據。至證人即告訴人甲○○於
    本院審理中固結證稱：「因為當時被告的車速有慢下來，我
    怕撞到他，我往左偏，被告也一直往左偏，所以我的右前車
    輪才擦撞到被告車輛的左後方」 (參見本院96年6 月29日審
    判筆錄第6 頁) 等情，惟按汽車行駛時，駕駛人應注意車前
    狀況及兩車併行之間隔，並隨時採取必要之安全措施；又於
    行經設有交岔路口標誌之路段，不得超車；汽車超車時，應
    於前車左側保持半公尺以上之間隔超過，行至安全距離後，
    再顯示右方向燈駛入原行路線，道路交通安全規則第94條第
    3 項、第101 條第1 項第1 款、第5 款分別定有明文。被告
    丙○○於案發前既未變換車道，已如上述，而告訴人當時既
    係騎乘機車在被告所駕汽車後方，即非被告注意車前狀況之
    法定義務所保護範圍，尚難科駕車行駛於告訴人前方之被告
    應注意車後狀況之非法定義務，自亦難認被告有何違反注意
    義務之情事。況告訴人於上開肇事交叉路口原不得超車，其
    騎乘於被告車輛左後方已有違規定，縱擬超車，亦須依規定
    保持適當安全距離，方屬適法。
  (七)刑法第284 條第1 項後段之過失致重傷害罪，必行為人對於
    被害人之重傷害，有應注意能注意而不注意之過失，本件綜
    前所述各節，並無積極證據可資證明被告丙○○於車禍發生
    時，有何違反注意義務之行為存在，自無從成立過失致重傷
    害罪。
  (八)被告既無何違反注意義務之行為存在，則告訴人機車是否係
    碰撞被告汽車後始倒地，即與本件被告罪責之成立無涉，自
    無調查該部分證據之必要，附此說明。
五、綜據上述，本件依調查所得證據，尚不足以證明被告確有公
    訴人所指犯行，揆諸首開說明，犯罪核屬不能證明，應為無
    罪之諭知。
據上論斷，應依刑事訴訟法第301條第1項，判決如主文。
本件經檢察官楊大智到庭執行職務。
中    華    民    國    97    年    1     月    25    日
                    交通法庭    法  官  許  政  賢
以上正本證明與原本無異
如不服本判決應於送達後10日內向本院提出上訴狀
                                書記官  廖  美  紅
中    華    民    國    97    年    1     月    30    日


司法院資訊處製作；財團法人民間司法改革基金會備份。
